【裁判字號】    97,交聲,219
【裁判日期】    971217
【裁判案由】    違反道路交通管理處罰條例聲明異議
【裁判全文】
臺灣新竹地方法院交通事件裁定         97年度交聲字第219號
原處分機關  交通部公路總局新竹區監理所新竹市監理站
聲明異議人
即受處分人  甲○○
上列異議人即受處分人因違反道路交通管理處罰條例案件，對於
交通部公路總局新竹區監理所新竹市監理站於中華民國九十七年
六月十七日以竹監新四字第裁五一─Ｅ00000000號裁決
書，聲明異議，本院裁定如下：
    主  文
異議駁回。
    理  由
一、按受處分人，不服第八條主管機關所為之處罰，得於接到裁
    決書之翌日起二十日內，向管轄地方法院聲明異議；又交通
    法庭認為聲明異議無理由者，應以裁定駁回之，道路交通管
    理處罰條例第八十七條第一項、道路交通案件處理辦法第十
    九條，分別定有明文。次按汽車駕駛人停車時，於身心障礙
    專用停車位違規停車，處新臺幣（下同）六百元以上一千二
    百元以下罰鍰，道路交通管理處罰條例第五十六條第一項第
    十款定有明文。第按使用身心障礙者專用停車位者，除掛有
    專用牌照之車輛外，應將專用停車位識別證置於汽車擋風玻
    璃明顯處或黏貼於機車車首，以供查核檢驗，身心障礙者專
    用停車位設置管理辦法第九條第一項亦規定甚明。
二、原裁決意旨略以：本件異議人即受處分人甲○○所有車牌號
    碼ＬＷ一七七六六號自用小客車，於民國九十七年五月十二
    日上午八時五十三分許，在新竹市○道路○段二十一號前，
    因「於身心障礙專用停車位違規停車」之違規事實，為新竹
    市警察局交通隊員警逕行舉發、拖吊，並以異議人違反道路
    交通管理處罰條例第五十六條第一項第十款規定而逕行掣單
    舉發。嗣異議人於應到案日期前向原處分機關提出陳述，經
    原處分機關調查結果，仍認異議人確有前開違規行為，原處
    分機關乃於九十七年六月十七日依道路交通管理處罰條例第
    五十六條第一項第十款、違反道路交通管理事件統一裁罰基
    準表之規定，裁處異議人罰鍰一千二百元等語。
三、聲明異議意旨略以：異議人本身領有身心障礙手冊，所以才
    將其所有之自用小客車停放於身心障礙專用停車位，雖然事
    後才知係因沒放專用停車位識別證，但異議人記得有放，可
    能是沒放好，還是掉下去沒看到，故對該所裁決不服，爰依
    法聲明異議，請求撤銷原處分等語。
四、經查，異議人於九十七年五月十二日上午八時五十三分許，
    在新竹市○道路○段二十一號前，將車牌號碼ＬＷ一七七六
    六號自用小客車停放於身心障礙專用停車位等情，為異議人
    所不否認，然辯稱伊領有身心障礙手冊，亦有專用停車位識
    別證，且伊記得有放該識別證，可能係該識別證掉落於車內
    云云，並提出其所有之中華民國身心障礙手冊及專用停車位
    識別證等影本資料加以佐證（見本院卷第八、九頁）。而依
    異議人所提之上開中華民國身心障礙手冊及專用停車位識別
    證等影本資料所示，異議人甲○○確因重要器官失去功能，
    屬於輕度障礙而領有身心障礙手冊，並將其所有車牌號碼Ｌ
    Ｗ一七七六六號之自用小客車辦理專用停車位識別證，有效
    期間至九十七年七月六日止等情，是異議人上述所辯其領有
    身心障礙手冊及領有專用停車位識別證一節，應屬真實，尚
    可採信。惟異議人所有之系爭車輛於上揭時、地停放時，並
    未懸掛身心障礙之專用牌照，亦未置放專用停車位識別證之
    事實，有新竹市警察局交通隊提供之本案現場違規採證照片
    四幀附卷可稽；依交通管理處罰條例第五十六條第一項第十
    款規定：汽車駕駛人於身心障礙專用停車位違規停車者，並
    非規定：「不具身心障礙者身分者違規停放身心障礙專用停
    車位者」，顯然立法者係以供身心障礙者使用之車輛為規範
    ，並不以汽車駕駛人實質上是否具身心障礙身分為必要，且
    具有身心障礙身分者，未依規定請領專用停車位識別證或專
    用牌照，亦不當然取得該停車位之使用資格，此觀身心障礙
    者保護法第四十八條規定：「…非領有專用停車位識別證明
    之身心障礙者或其家屬，不得違規佔用。…」甚明。而執司
    交通秩序之員警就停放之車輛，亦無法一一查認其是否具有
    相關資格，果執勤員警需一一查核車籍、函詢相關單位，該
    未懸掛身心障礙專用停車位識別證者是否取得資格，勢必力
    有未逮，亦屬苛求。且依前揭法律規定使用身心障礙專用停
    車位者，除身心障礙者本人，尚包括其家屬，故以該識別證
    以判斷權利有無，除便利警方查核，不失為客觀標準，抑且
    符合享受特別權利者，亦應盡其基本義務之公平原則，受處
    分人自不得以不知、甚或主管機關當場未明確表示而主張免
    除此一基本義務。綜上，異議人所有之系爭車輛於上揭時、
    地停放時，既未懸掛身心障礙之專用牌照，亦未置放專用停
    車位識別證，其前開所辯，不足為解免於異議人違規之責。
    異議人前開之違規事實已臻明確，堪以認定。
五、綜上所述，本件違規事實明確，原處分機關據此援引道路交
    通管理處罰條例第五十六條第一項第十款、違反道路交通管
    理事件統一裁罰基準表之規定，裁處異議人罰鍰一千二百元
    ，於法並無不合。本件異議為無理由，應予駁回。
六、據上論斷，應依道路交通案件處理辦法第十九條，裁定如主
    文。
中    華    民    國    97    年    12    月    17    日
                       交通法庭法  官   魏瑞紅
以上正本證明與原本無異。
如不服本裁定，應於裁定送達後五日內向本院提出抗告狀。
中    華    民    國    97    年    12    月    17    日
                               書記官   吳月華


司法院資訊處製作；財團法人民間司法改革基金會備份。
